【裁判字號】    90,台上,249
【裁判日期】    900112
【裁判案由】    違反懲治走私條例
【裁判全文】
最高法院刑事判決                                  九十年度台上字第二四九號
    上  訴  人  甲○○
    選任辯護兼
    送達代收人  沈培錚律師
右上訴人因違反懲治走私條例案件，不服台灣高等法院中華民國八十九年十月三十日
第二審判決（八十九年度上訴字第三五一二號，起訴案號：台灣基隆地方法院檢察署
八十八年度偵字第六九七七號），提起上訴，本院判決如左：
    主  文
上訴駁回。
    理  由
按刑事訴訟法第三百七十七條規定，上訴於第三審法院，非以判決違背法令為理由，
不得為之。是提起第三審上訴，應以原判決違背法令為理由，係屬法定要件。如果上
訴理由狀並未依據卷內訴訟資料，具體指摘原判決不適用何種法則或如何適用不當，
或所指摘原判決違法情事，顯與法律規定得為第三審上訴理由之違法情形，不相適合
時，均應認其上訴為違背法律上之程式，予以駁回。本件原判決以公訴意旨略稱：上
訴人甲○○係「合順成」號漁船船員，與該船船長蔡勇及船員許梓從、高德義、張金
同等人基於共同私運管制物品進口之犯意聯絡，於民國八十七年十二月二十九日自台
北縣野柳漁港報關出港後，於八十八年一月五日二十時許，在北緯二十六度五十分，
東經一二三度我國領海外海域，向不知名大陸漁船收購完稅價格為新台幣（下同）一
百零七萬六千零二十一元，逾公告數額之牡蠣、小白鯧、螃蟹等大陸魚貨後私運回台
灣企圖販售得利。嗣於八十八年一月七日十時許，在台北縣磺港漁港為警查獲，並扣
得上開魚貨，因認被告涉有違反懲治走私條例第十二條、第二條第一項之罪嫌。原審
綜核全案卷證資料認定及說明按連續犯之所謂出於概括犯意，必須其多次犯罪行為自
始均在一個預定犯罪計劃以內，出於主觀上始終同一犯意之進行，若中途另有新犯意
發生，縱所犯為同一罪名，究非連續其初發之意思，即不能成立連續犯。經查本件上
訴人前係於八十七年六月二十日與李寶財、張泉、蔡雲龍、李朝墘等在澎佳嶼附近
公海海域，受吳姓成年男子之託，以二十萬元之代價私運逾公告數額之管制物品進口
，於同年月二十一日返港，有該案確定判決附卷可稽。而其本件所涉走私犯行，查其
犯罪時間相隔六個月，且前次係受人之託，以二十萬元代價私運物品進口，本件則為
上訴人及共犯等自行籌資向大陸地區人民購買漁貨，私運進口謀利，其先後二次犯罪
行為、動機及態樣未盡相同，是否自始即在一個預定犯罪計劃以內，出於其主觀上始
終同一犯意之進行，非無審究之餘地，因認第一審未予詳求，遽認上訴人前後二次犯
行，具有連續犯之一罪關係，而以前案業經判處上訴人罪刑，並已確定在案，予以本
件免訴之諭知為不當，撤銷第一審判決，諭知發回第一審法院更為審理，已詳細說明
其理由，所為論斷，亦均有卷內資料可資覆按，從形式上觀察，並無違背法令之情形
。上訴意旨對原審有關本件與前案，二者犯罪時間相隔六月，犯罪動機及態樣又未盡
相同，是否可認二行為係出於上訴人主觀上始終同一犯意之進行之論斷，究係違背如
何之經驗法則或論理法則，或有如何之違背法令、解釋或判例，亦未依據卷內資料為
具體之指摘，徒執其二次私運，手法及所欲達成之經濟目的均相同，即謂係基於概括
犯意而為，據以指摘原判決違背法令，係以自己之說詞，為單純之事實上爭辯，依首
開說明，自非適法之第三審上訴理由，其上訴違背法律上之程式，應予駁回。
據上論結，應依刑事訴訟法第三百九十五條前段，判決如主文。
中      華      民      國     九十     年      一      月     十二     日
                              最高法院刑事第二庭
                                  審判長法官  莊  來  成
                                        法官  呂  潮  澤
                                        法官  謝  俊  雄
                                        法官  白  文  漳
                                        法官  蘇  振  堂
      右正本證明與原本無異
                                              書  記  官
中      華      民      國     九十     年      一      月     十九     日


司法院資訊處製作；財團法人民間司法改革基金會備份。
